臺灣高等法院刑事判決　　　　　　　　　九十一年度上訴字第二九二三號
　　上　訴　人
　　即　被　告　甲○○
　　公設辯護人　本院公設辯護人
右上訴人因強盜案件，不服臺灣台北地方法院九十一年度訴字第五五八號中華民國九
十一年九月五日第一審判決（起訴案號：臺灣台北地方法院檢察署九十一年度偵字第
七五四○號）提起上訴，本院判決如左：
    主      文
上訴駁回。
    事      實
一、甲○○因家庭關係，輟學，在外打零工為生，復因向地下錢莊告貸，無法清償，
    竟意圖為自己不法之所有，於民國九十一年五月四日凌晨四時三十分許，戴上其
    所有之口罩一個，遮住臉下半部，攜帶其所有長約二十公分之兇器水果刀一把，
    至坐落於臺北市○○區○○路二九八巷二十三號「福客多超商」，乘店內尚無客
    人而店員陳群元進入倉庫盤點存貨之際，持水果刀衝入店內倉庫，嚇令店員陳群
    元進入倉庫內之廁所。陳群元為此突如其來之行為所懾服，依令進入廁所，稍後
    陳群元曾試圖開門，惟經甲○○再次以水果刀指向陳群元威嚇，陳群元畏懼而滯
    留廁所內，甲○○乃將廁所門從外關上，並用腳踏車、木板抵住門扇，致使陳群
    元不能外出抗拒，甲○○隨即打開櫃檯上之收銀機，取得新台幣（下同）九百元
    得逞。惟經陳群元於廁所內以大哥大通知其母親陳珮柔報警，巡邏警網獲通報趕
    至現場，甲○○見狀逃至臺北市○○○路○段八號前，為隨後追及之警員逮捕，
    並扣得作案用之口罩一個、水果刀一把。
二、案經臺北市政府警察局中山分局報告臺灣臺北地方法院檢察署檢察官偵查起訴。
    理      由
一、訊據上訴人即被告甲○○對於右揭攜帶兇器強盜之犯行均坦承不諱，核與被害人
    店員陳群元於警詢、檢訊時及原審調查時證稱：其從五月三日晚上十點半開始上
    班，到次日早上七點，為專職大夜班，交接之後店內只有其一個人，當天碰到錄
    影機壞掉送修，沒有錄影，其在等供應商進貨，進入倉庫打單據，沒有多久，被
    告就進來店裡，當時是凌晨的時間，應該是五日凌晨，其在倉庫內打電腦，被告
    進來店裡後，其聽到門的聲音，以為客人來了，被告突然打開倉庫的門衝進來，
    被告戴著口罩，手上拿著水果刀，叫其別動，被告拿水果刀，逼近其到牆壁，約
    離兩步的距離，被告叫其進入廁所，要將其關起來，被告逼近並叫其進廁所，所
    以其就走進廁所裡，被告將廁所門關起來，其當時有敲廁所門，門可以開，其一
    開始敲打門，發現倉庫沒有動靜，要確定被告是否在倉庫裡，其正要去倉庫外賣
    場看被告當時的動靜，被告又進來倉庫，被告見其從廁所出來，很激動，被告即
    說不要亂動，拿刀子指向其叫其進廁所，其就自己走進廁所，被告將門關起來，
    並在門外用腳踏車、木板擋住門，當時其手上有手機打一一○，沒有回應，再打
    家裡，和母親聯絡，告知店內有搶劫，並叫母親趕快報警，打完電話，之後其就
    到倉庫外面觀看，當時外面有兩位警察和一個人在談話，那個人沒有戴著口罩，
    刀子也不見了，但是其看得出來，他的衣服褲子就是搶劫之人，其就衝到賣場外
    ，向警察指認說就是被告搶劫，被告就向店外跑，警察也開始追，追到店外面一
    百公尺左右就追到了等語相符，被害人報警之經過亦有其母親陳珮溫柔於警詢中
    之證詞可查，並有案發當日「福客多超商」現場、犯案兇器等照片十四張附於偵
    查卷內、原審於九十一年八月一日至現場命被告及被害人模擬案發情形演練之勘
    驗筆錄及現場演練照片二十張、店內佈置圖可資佐證，復有扣押證明筆錄、贓物
    認領保管收據在卷及供犯罪所用之口罩一個、水果刀一把扣案可稽。被告自白與
    事實相符，復有上開證據足資證明，事證明確，犯行堪以認定，應依法論科。
二、按刑法第三百二十一條所規定之「攜帶兇器」而犯之者。所謂兇器，其種類並無
    限制，凡客觀上足對人之生命、身體、安全構成威脅，具有危險性之兇器均屬之
    ，被告強盜時所攜帶之水果刀長約二十公分，在客觀上足對人之生命、身體之安
    全造成威脅，自屬於兇器之一種（最高法院七十九年台上字第五二五三號判例參
    照）。次按強盜罪所施用之強暴、脅迫，須足使被害人喪失意思自由，並達於不
    能抗拒之程度，始足當之。至其是否已達於使人不能抗拒之程度，則應就客觀具
    體之情狀加以判斷，被告持客觀上足對人之生命、身體、安全構成威脅，具有危
    險性之兇器水果刀一把，於凌晨進入「福客多超商」內嚇令店員進入倉庫廁所，
    並用腳踏車、木板等物擋住門此一客觀情況，已經足使被害店員之意思自由喪失
    ，且已達不能抗拒之程度（最高法院五十七年度台上字第三四二六號、七十一年
    度台上字第一０四０號、七十二年度台上字第二二三七號判例參）。核被告所為
    ，係犯刑法第三百三十條第一項之攜帶兇器強盜罪。檢察官以被告所為係犯刑法
    第三百二十八條第一項強盜罪，惟被告犯罪時係攜帶水果刀之兇器為之，自應論
    以攜帶兇器強盜罪，檢察官公訴意旨則有未洽，因起訴事實相同，爰依法變更起
    訴法條。被告以水果刀嚇令店員進入店內倉庫廁所，以便肆行強盜犯行，雖係以
    非法方法剝奪人之行動自由，然此種手段，究屬施用強暴使人不能抗拒之實施行
    為，自無更適用刑法第三百零二條第一項論罪之餘地（最高法院二十二年上字第
    二０六四號、五十七年度台上字第三四二六號判例參照）。原審因此認定，依刑
    法第三百三十條第一項、第三十八條第一項第二款之規定，並審酌被告自幼父母
    離異，隨祖父生活，未能受有良好之教養，易受外界不良習性之影響，因年輕識
    淺一時失慮，於凌晨持刀強盜超商，所為犯行已嚴重影響二十四小時經營之超商
    安全，造成社會人心不安，及僅搶得九百元，犯罪後態度良好，自白犯罪已有悔
    意等一切情狀，量處有期徒刑七年。扣案之口罩一個、水果刀一把，係供犯罪所
    用之物，為被告所有，業據其供承在卷，亦依刑法第三十八條第一項第二款之規
    定沒收，其認事、用法及量刑均無不當。被告上訴指摘原審判決量刑過重，並無
    理由，應予駁回。
據上論斷，應依刑事訴訟法第三百六十八條，判決如主文。
本案經檢察官朱兆民到庭執行職務。
中    華    民    國    九十一    年    十一        月      十五        日
                        臺灣高等法院刑事第八庭
                            審判長法  官  陳  祐  治
                                  法  官  楊  炳  禎
                                  法  官  沈  宜  生
右正本證明與原本無異。
如不服本判決應於收受送達後十日內向本院提出上訴書狀，其未敘述上訴之理由者並
得於提起上訴後十日內向本院補提理由書（均須按他造當事人之人數附繕本）。
                                  書記官  魏  淑  娟
中    華    民    國    九十一    年    十一        月      十九        日
附錄本件論罪科刑法條：
刑法第三百三十條
犯強盜罪而有第三百二十一條第一項各款情形之一者，處五年以上、十二年以下有期
徒刑。
